【裁判字號】    90,上易,3087
【裁判日期】    901130
【裁判案由】    竊盜
【裁判全文】
臺灣高等法院刑事判決                            九十年度上易字第三○八七號
    上  訴  人    臺灣桃園地方法院檢察署檢察官
    被      告    乙○○
右上訴人因被告竊盜案件，不服臺灣桃園地方法院九十年度易字第九五八號，中華民
國九十年五月二十九日第一審判決（起訴案號：臺灣桃園地方法院檢察署九十年度偵
字第二二二六號）提起上訴，本院判決如左：
    主  文
上訴駁回。
    理  由
一、公訴意旨略以：被告乙○○基於意圖為自己不法所有之竊盜犯意，於民國九十年
    一月二十三日十三時四十分許，在桃園縣龍潭鄉○○路一八０號「愛王公司」內
    ，以其所有在客觀上具有危險性而可供為兇器使用之農用掃刀一把，撬開該愛王
    公司行政大樓之側門，正著手入內行竊之際，因觸碰警鈴，乃立即遭保全人員會
    同警方到場查獲，並扣得該農用掃刀一把，因認被告涉有刑法第三百二十一條第
    二項、第一項第三款之攜帶兇器竊盜未遂罪嫌云云。
二、按犯罪事實應依證據認定之，無證據不得推定其犯罪事實，刑事訴訟法第一百五
    十四條定有明文。又所謂認定犯罪事實之證據，係指足以認定被告確有犯罪行為
    之積極證據而言，如未發現相當證據，或證據不足以證明，自不能以推測或擬制
    之方法，以為裁判基礎。且刑事訴訟上證明之資料，無論其為直接證據或間接證
    據，均須達於通常一般人均不致於有所懷疑，而得確信其為真實之程度，始得據
    為有罪之認定，若其關於被告是否犯罪之證明未能達此程度，而有合理性懷疑之
    存在，致使無從形成有罪之確信，根據「罪證有疑，利於被告」之證據法則，即
    不得遽為不利被告之認定，其以情況證據（即間接證據）斷罪時，尤須基於該證
    據在直接關係上所可證明之他項情況事實，本乎推理作用足以確證被告有罪，方
    為合法，不得徒憑主觀上之推想，將一般經驗上有利被告之其他合理情況逕予排
    除，此觀諸最高法院七十六年臺上字第四九八六號、三十二年度上字六七號判例
    意旨亦甚明顯。再按，刑法上之未遂犯，必須已著手於犯罪行為之實行而不遂，
    始克成立，刑法第二十五條第一項規定甚明；同法第三百二十一條之加重竊盜罪
    ，係以犯竊盜罪為其成立犯罪之前提要件，此觀該條條文規定「犯竊盜罪而有左
    列情形之一者」自明，且依我國歷年實務見解均一致認為該條項所列各款情形，
    僅屬竊盜罪之加重條件（最高法院二十三年上字第三八一四號、二十六年滬上字
    第十八號、三十三年上字第一五０四號、六十七年台上字第二八四八號、六十九
    年台上字第三九四五號參照），倘認只要著手於刑法第三百二十一條第一項所列
    各款情形之一，縱未著手於竊盜行為之實施，亦應成立加重竊盜未遂罪，則陰謀
    或預備竊盜而有刑法第三百二十一條第一項各款情形之一者，均應一律繩之以加
    重竊盜未遂罪名，殊與刑法不處罰陰謀、預備竊盜之罪刑法定主義相違背，並陷
    人民於進退失據。故須已經著手於竊盜犯罪行為之實行，且具刑法第三百二十一
    條第一項所列各款情形，始得以加重竊盜罪相繩。如僅著手於該項加重條件之行
    為，而未著手於客觀上可認為竊盜行為之實行，亦即尚未為接近財物並進而物色
    財物之行為，縱其目的係在行竊，仍難論以加重竊盜未遂之罪（參照最高法院廿
    七年度滬上字第五四號判例、八十七年度臺上字第三九０二號判決及八十二年度
    第二次刑事庭會議（二）之研究報告）。
三、訊據被告乙○○對於右揭時、地攜帶農用掃刀，於撬開上開愛王公司行政大樓之
    側門，門未撬開，尚未著手竊盜之際，即遭保全人員會同警方查獲等情，迭據被
    告乙○○於警訊、偵、原審及本院調查、審理時，坦承不諱，核與證人即保全人
    員陳國欽於原審時證述：被告只是在撬門，還沒有開始偷，未偷到東西等情節及
    被害人愛王公司之代理人甲○○於原審及本院調查時指述：愛王公司僅行政大樓
    之側門有一木材被撬起來，因為我們有保全，其他都沒有損壞等語相符，復有照
    片二幀在卷可稽，足見被告係攜帶農用掃刀，正在撬開上開愛王公司行政大樓之
    側門，門尚未撬開，未著手偷竊即遭保全人員會同警方查獲。被告既尚未侵入被
    害人之公司內，且並未為接近財物或物色財物之行為，揆諸右開說明，被告之行
    為不足認定已著手於客觀上可認為竊盜行為之實行，是不得遽認被告有公訴人所
    指之犯行。
四、此外，復查無其他積極證據，足認被告涉有竊盜犯行，原審以不能證明被告乙○
    ○犯罪，而為無罪之諭知，經核並無不合。檢察官上訴意旨略以：本件被告迭於
    偵、審中坦承其欲行竊財物，乃持農用掃刀撬開愛王公司行政大樓之側門等情甚
    詳，且證人即保全人員陳國欽亦在警訊中復結證被告因撬開側門下手行竊而觸碰
    警鈴方遭警察覺，從而被告於主觀上係基於竊盜之不法所有意圖外，客觀上亦堪
    認其行為已達破壞側門之著手實施竊盜之未遂行為階段，自應成立攜帶兇器竊盜
    未遂犯等語，指摘原判決不當。惟查，刑法上所謂之「著手」，係指犯人對於構
    成要件之事實開始實施而言，如僅著手於該項加重條件之行為，而未著手於客觀
    上可認為竊盜行為之實行，亦即尚未為接近財物並進而物色財物之行為，縱其目
    的係在行竊，仍難論以加重竊盜未遂之罪如前述，被告既僅攜帶客觀上足為兇器
    之農用掃刀一把，於撬開該愛王公司行政大樓側門之際，因觸碰警鈴，即遭保全
    人員會同警方當場查獲，其尚未侵入被害人之公司內，且並未為接近財物或物色
    財物之行為，揆諸右開說明，被告之行為不足認定已著手於客觀上可認為竊盜行
    為之實行，自不得以攜帶兇器竊盜未遂犯之罪名相繩。綜上所述，檢察官上訴意
    旨所陳各節，為無理由，應予駁回。
據上論斷，應依刑事訴訟法第三百六十八條，判決如主文。
本案經檢察官沈世箴到庭執行職務。
中      華      民      國     九十     年     十一     月     三十     日
                              臺灣高等法院刑事第二十一庭
                        審判長法  官  葉  騰  瑞
                                        法  官  黃  國  忠
                                        法  官  江  國  華
右正本證明與原本無異。
不得上訴。
                                        書記官  吳  碧  玲
中      華      民      國     九十     年    十二      月      三      日


司法院資訊處製作；財團法人民間司法改革基金會備份。
